臺灣彰化地方法院民事裁定
110年度消債職聲免字第19號
聲  請  人  
即債務人    游智然  
相  對  人  
即債權人    國泰世華商業銀行股份有限公司

法定代理人  郭明鑑  


代  理  人  王行正  
相  對  人  
即債權人    臺灣新光商業銀行股份有限公司

法定代理人  李增昌  
代  理  人  郭偉成  
相  對  人  
即債權人    聯邦商業銀行股份有限公司


法定代理人  李憲章  
代理人兼送  
達代收人    呂承謚  
相  對  人  
即債權人    遠東國際商業銀行股份有限公司


法定代理人  周添財  


相  對  人  
即債權人    永豐商業銀行股份有限公司

法定代理人  陳嘉賢  
代  理  人  呂亮毅  

相  對  人  
即債權人    凱基商業銀行股份有限公司


法定代理人  魏寶生  



相  對  人  
即債權人    台新國際商業銀行股份有限公司

法定代理人  吳東亮  


相  對  人  
即債權人    中國信託商業銀行股份有限公司


法定代理人  利明献  


相  對  人  
即債權人    金陽信資產管理股份有限公司

法定代理人  林志亮  
代理人兼送  
達代收人    陳信華  
相  對  人  
即債權人    台新資產管理股份有限公司

法定代理人  吳統雄  


相  對  人  
即債權人    富邦資產管理股份有限公司

法定代理人  洪主民  


相  對  人  
即債權人    滙誠第一資產管理股份有限公司

法定代理人  莊仲沼  


相  對  人  
即債權人    滙誠第二資產管理股份有限公司

法定代理人  莊仲沼  


相  對  人  
即債權人    新加坡商艾星國際有限公司台灣分公司

法定代理人  曾慧雯  


上列當事人因債務人游智然聲請消費者債務清理事件，本院裁定
如下：
    主  文
債務人甲○○應予免責。
    理  由
一、按法院為終止或終結清算程序之裁定確定後，除別有規定外
    ，應以裁定免除債務人之債務，消費者債務清理條例（下稱
    消債條例）第132條定有明文。而法院裁定開始清算程序後
    ，債務人有薪資、執行業務所得或其他固定收入，扣除自己
    及依法應受其扶養者所必要生活費用之數額後仍有餘額，而
    普通債權人之分配總額低於債務人聲請清算前2年間，可處
    分所得扣除自己及依法應受其扶養者所必要生活費用之數額
    者，法院應為不免責之裁定。但債務人證明經普通債權人全
    體同意者，不在此限；債務人有下列各款情形之一者，法院
    應為不免責之裁定。但債務人證明經普通債權人全體同意者
    ，不在此限：於七年內曾依破產法或本條例規定受免責。
    故意隱匿、毀損應屬清算財團之財產，或為其他不利於債權
    人之處分，致債權人受有損害。捏造債務或承認不真實之
    債務。聲請清算前二年內，因消費奢侈商品或服務、賭博
    或其他投機行為，所負債務之總額逾聲請清算時無擔保及無
    優先權債務之半數，而生開始清算之原因。於清算聲請前
    一年內，已有清算之原因，而隱瞞其事實，使他人與之為交
    易致生損害。明知已有清算原因之事實，非基於本人之義
    務，而以特別利於債權人中之一人或數人為目的，提供擔保
    或消滅債務。隱匿、毀棄、偽造或變造帳簿或其他會計文
    件之全部或一部，致其財產之狀況不真確。故意於財產及
    收入狀況說明書為不實之記載，或有其他故意違反本條例所
    定義務之行為，致債權人受有損害，或重大延滯程序。同條
    例第133條、134條有明文規定。準此，法院為終止或終結清
    算程序之裁定確定後，除有消債條例第133條、134條各款所
    定之情形者，法院應為不免責之裁定外，法院即應以裁定免
    除債務人之債務。
二、債務人甲○○於民國109年3月19日聲請清算，本院於109年8月
    24日以109年度消債清字第11號裁定自同日下午4時起開始清
    算程序。嗣經本院司法事務官執行清算程序，因債務人名下
    尚有財產，經變價完畢後依照債權表分配予各債權人，並裁
    定清算程序終止確定在案，此經本院調閱本院109年度消債
    清字第11號卷宗、109年度司執消債清字第24號卷宗查閱無
    訛。依前揭規定及說明，本院應依職權裁定是否免除債務人
    之債務，經本院於110年6月1日以彰院平民仁110年度消債職
    聲免字第19號函詢問全體無擔保及無優先權之普通債權人，
    對於債務人是否免責表示意見，並未經全體普通債權人表示
    同意債務人免責，先予敘明。
三、經查：
  ㈠債務人無消債條例第133條前段所定應不免責之事由：
  1.按法院於清算程序終止或終結之裁定確定後，依消債條例第
    133條為是否免責裁定之審查時，應以自裁定開始清算程序
    時起至裁定免責前之期間，作為認定債務人有無薪資等固定
    收入之期間（臺灣高等法院暨所屬法院98年法律座談會民事
    類提案第39號研討意見參照）。故本院依消債條例第133條
    為免責與否之審查時，應先就債務人自109年8月24日經本院
    裁定開始清算程序時起至本件裁定免責前之期間，計算其固
    定收入與必要生活費用之數額，固定收入扣除必要生活費用
    後有餘額者，再計算比較普通債權人之分配總額與債務人聲
    請清算前2年間，可處分所得扣除必要生活費用之數額，以
    認定是否具有消債條例第133條前段所定之應不免責事由。
  2.債務人於清算執行時，陳報以打零工維生，每月收入新臺幣
    （下同）20,000元，每月生活必要費用為14,866元，所育未
    成年子女領有育兒津貼每月各2,500元，而該2名未成年子女
    之父親均未見登記（清算卷第171 頁至第173 頁），扣除育
    兒津貼後每月仍需負擔2名未成年子女扶養費用各12,366元
    ，合計每月必要生活費用為39,598元（計算式：14,866＋12,
    366＋12,366＝39,598），並無任何結餘等情，經本院依職權
    查詢聲請人106年度迄今之勞工保險被保險人投保資料，查
    無聲請人投保之紀錄，而聲請人近三年之稅務電子閘門財產
    所得調件明細表，其綜合所得稅給付總額均為0元，名下有
    如附表所示財產等節（見清算卷證物袋），核與債務人所述
    情節大抵相符，足認債務人自本院裁定開始清算程序即109
    年8月24日起迄今，每月僅有打零工收入20,000元及育兒津
    貼5,000元等情，堪予採信。
  3.債務人於清算程序開始後雖有固定收入，即打零工收入20,0
    00元及育兒津貼5,000元，而聲請人每月必要生活費用為14,
    866元，扶養2名未成年子女費用扣除前述育兒津貼，另需分
    別支出12,366元，合計每月支出必要生活費用為39,598元，
    已如前述，則以聲請人每月固定收入，扣除聲請人及依法應
    受其扶養者所必要生活費用之數額後，已無餘額（計算式：
    20,000＋5,000－14,866－14,866－14,866＝-19,598），核與消
    債條例第133條前段所定「於清算程序開始後，債務人有薪
    資、執行業務所得或其他固定收入，扣除自己及依法應受其
    扶養者所必要生活費用之數額後仍有餘額」之要件即有未合
    。況因債務人名下尚有不動產與存款，經本院清算程序變價
    後尚分配1,150,740元予債權人，此有本院民事執行處強制
    執行金額分配表為憑，足認債權人受分配數額已高於債務人
    可處分所得扣除生活費用之餘額，自無消債條例第133條不
    免責之事由。
  ㈡債務人無消債條例第134條各款所定之應不免責事由：
  1.按消費者債務清理條例關於清算程序係以免責主義為原則，
    不免責為例外，倘債權人主張債務人有消費者債務清理條例
    第134條各款所定不免責之事由，自應由債權人就債務人有
    合於上開各款要件之事實，提出相當之事證以實其說。
  2.債權人等雖均具狀表示不同意債務人免責，惟對於債務人是
    否具有消債條例第134條各款所列之不免責事由，則均未提
    出任何具體主張或事證證明。而債務人如何負擔生活必要費
    用乙節，已據債務人陳述如前；又債務人名下之財產，已於
    清算執行程序變賣並分配完畢，除外無任何登記之財產或投
    資項目一事，有本院依職權調取之債務人稅務電子閘門財產
    調件明細表可憑。本院清算程序復職權詢問中華民國人壽保
    險商業同業公會債務人之保險資料，以及債務人有無以自己
    及未成年子女名義申購基金，均查無債務人之保險資料及投
    資資料等節，此有臺銀人壽保險股份有限公司等各家保險公
    司回函在卷為憑（見本院109年度司執消債清字第24號卷）
    。本院復查無證據足認債務人上開陳述有何不實之處，自難
    僅憑債權人片面臆測即遽認債務人有隱匿收入、財產，或有
    何種應不免責之行為。準此，債權人既均未具體主張或提出
    任何事證證明債務人有符合消債條例第134條各款所列之不
    免責事由，且本院依卷內現有資料及依職權調查之結果，查
    無債務人有該條各款所定不免責事由之情事，無從認定債務
    人有該條各款所定之應不免責事由。
四、綜上所述，本件債務人聲請清算，經法院裁定清算程序終結
    確定，本院復查無債務人具有消債條例第133條前段、第134
    條各款所列應不免責之情事，揆諸首揭說明，債務人已符合
    免責之要件，本院應以裁定免除債務人之債務。至債權人於
    本件免責裁定確定之翌日起1年內，如發見債務人有虛報債
    務、隱匿財產或以不正當方法受免責者，自得另依消債條例
    第139條規定，聲請本院裁定撤銷免責，附此敘明。
五、依消費者債務清理條例第132條，裁定如主文。
中　　華　　民　　國　　110 　年　　10　　月　　20　　日
              
      　　　　    民事第二庭    法　官　王姿婷
上為正本係照原本作成。
如不服本裁定，應於裁定送達後10日內，以書狀向本院提出抗告
，並繳納抗告費新臺幣1千元。
中　　華　　民　　國　　110 　年　　10　　月　　20　　日
                                書記官  吳曉玟